【裁判字號】    98,台上,1538
【裁判日期】    980326
【裁判案由】    貪污
【裁判全文】
最高法院刑事判決            九十八年度台上字第一五三八號
上  訴  人  甲○○
選任辯護人  林石猛律師
            邱基峻律師
            林岡輝律師
上列上訴人因貪污案件，不服台灣高等法院高雄分院中華民國九
十八年一月二十日第二審更審判決（九十七年度上更(一)字第二四
八號，起訴案號：台灣屏東地方法院檢察署九十四年度偵字第八
九九、一九七三號），提起上訴，本院判決如下：
    主  文
原判決關於違背職務收受賄賂部分撤銷，發回台灣高等法院高雄
分院。
    理  由
本件原判決撤銷第一審關於上訴人甲○○被訴違背職務收受賄賂
諭知無罪部分之判決，改判依牽連犯關係，從一重論處其連續犯
貪污治罪條例之違背職務收受賄賂罪刑及予以減刑，固非無見。
惟查(一)貪污治罪條例第四條第一項第五款所謂違背職務之行為，
係指公務員在其職務範圍內不應為而為、或應為而不為者而言。
若本無此項職務，即無違背職務之可能，縱有收受賄賂之情形，
亦不成立該款之罪。原判決認定上訴人自民國八十九年九月二十
五日起，至九十三年十月二十一日止，兼任屏東縣警察局東港分
局東港派出所第十五警勤區工作，屏東縣東港鎮○○路一三八二
號河內小吃部屬其警勤區範圍，其為避免該小吃部遭警查獲不法
行為，乃與陳政儀等人合意，由其入乾股，並自九十三年七月一
日起，至九十三年九月十六日止，於每月一日、十六日該小吃部
拆帳後，在該小吃部及屏東縣新園鄉○○村○○路六六五巷二三
號陳政儀住處、東港分局東港派出所等處，連續收受該小吃部之
營利五分之一，並自九十三年六月十五日起，至九十三年十月二
十二日止，連續於警方臨檢前之不詳時間，多次違背職務將警方
臨檢勤務之時間、地點消息事先通知陳政儀，使該小吃部得以規
避不法行為遭查獲，先後共收受賄款新台幣（下同）三萬零六百
五十元。然對洩漏警方臨檢該小吃部勤務之消息，如何係違背其
職務，未見認定及說明，遽論其犯違背職務收受賄賂罪，尚嫌速
斷，有理由不備之違法。而該項違法，本院前次發回已予指明。
乃原判決猶未為認定及說明，致瑕疵依然存在，洵屬可議。(二)原
判決事實一面認定上訴人係自九十三年七月一日起，至九十三年
九月十六日止，於每月一日、十六日河內小吃部拆帳後，連續收
受該小吃部之營利五分之一。一面又認定其共於九十三年九月一
日收受賄款一萬二千六百五十元、九十三年九月十六日收受賄款
一萬元。另於九十三年七月一日、十六日，八月一日、十六日，
十月一日、十六日，每次收受賄款二千元，合計收取賄賂三萬零
六百五十元等情（見原判決二頁）。其前後認定上訴人收取賄款
之時間，僅至九十三年九月十六日止。後段卻認定上訴人於九十
三年十月一日、十六日亦有收取賄款，不無矛盾。又如後段之認
定為實在，上訴人共收取賄賂為三萬四千六百五十元，其認定為
三萬零六百五十元，亦有不符。(三)原判決既認定上訴人所犯違背
職務收受賄賂罪與洩漏國防以外之秘密消息罪，有牽連犯關係，
應從一重之違背職務收受賄賂罪處斷。則該項洩漏國防以外之秘
密消息行為，未經起訴，自係因與起訴之違背職務收受賄賂行為
，有牽連犯之裁判上一罪關係，而為起訴效力所及，得予審判。
乃原判決竟謂係有連續犯之裁判上一罪關係，而得予審判（見原
判決十二頁），尚有疏誤。以上或為上訴意旨所指摘，或為本院
得依職權調查之事項，應認原判決關於違背職務收受賄賂部分仍
有撤銷發回之原因。至原判決不另諭知無罪部分，基於審判不可
分原則，應併發回。
據上論結，應依刑事訴訟法第三百九十七條、第四百零一條，判
決如主文。
中    華    民    國  九十八  年    三    月  二十六  日
                      最高法院刑事第二庭
                          審判長法官  莊  登  照
                                法官  陳  世  淙
                                法官  許  錦  印
                                法官  林  錦  芳
                                法官  洪  昌  宏
      本件正本證明與原本無異
                                      書  記  官
中    華    民    國  九十八  年    三    月  三十一  日
                                                      K


司法院資訊處製作；財團法人民間司法改革基金會備份。
